---
title: "Mi primer documento de Quarto"
format: html
---

```{r}
library(tidyverse)
library(fpp3)
```

## Introducción

**negritas**

*cursiva* 

Algunos atajos útiles de teclado:

- `CTRL/CMD + ALT + I` para crear un nuevo chunk de código.
- `CTRL/CMD + SHIFT + ENTER` para correr todo el código de un chunk.
`CTRL/CMD + ENTER` para correr solo la línea o selección actual de un chunk.
`CTRL/CMD + SHIFT + M` para insertar un *pipe*.

`dplyr` tiene una función ``filter()` que oculta la función del mismo nombre de la paquetería `stats`. Si quisiera usar la función, tendría que escribirla así:

```{r}
#| eval: false

stats::filter()
```

También puedo utilizar funciones de paqueterías que no están cargadas en el entorno escribiendo la paquetería antes de la función:

```{r}
#| eval: false

readxl::read_excel()
```


```{r}
tourism
```

Para conocer cuál variable es la `index`, puedo usar `index_var()`
```{r}
index_var(tourism)
```


```{r}
key_vars(tourism)
```


```{r}
key_data(tourism)
```

¿Qué regiones hay en Tasmania?

```{r}
distinct(filter(tourism, State == "Tasmania"), Region)
```

¿Cómo calculo los viajes promedio en la costa este de Tasmania?

```{r}
tourism|>filter(State=="Tasmania",Region=="East Coast")|>as_tibble()|>group_by(Purpose)|>summarise(mean_trips=mean(Trips))
```

Sinembargo,noeslomismointentarleeralgoasí que leer algo así.


```{r}
tourism |>
  filter(
    State == "Tasmania",
    Region == "East Coast"
  ) |>
  as_tibble() |>
  group_by(Purpose) |>
  summarise(mean_trips = mean(Trips))
```

```{r}
tourism |>
  filter(State == "Tasmania", Region == "East Coast") |>
  autoplot(Trips) +
  facet_wrap(vars(Purpose), scale = "free_y") +
  theme_dark() +
  theme(legend.position = "none") +
  labs(
    title = "Viajes por propósito en la Costa Este de Tasmania",
    subtitle = "Australia",
    y = "Viajes (miles)",
    caption = "Datos de la paquetería `fpp3`"
  )
```


```{r}
aus_production |> 
    ggplot(aes(x = Quarter, y = Gas)) +
    geom_point()
```

