---
title: "Mi primer documento de Quarto"
format: html
---

Para crear un chunk de código podemos teclear `CTRL + ALT + I`:


```{r}
library(tidyverse)
library(fpp3)
```

Para *correr* un chunk completo de código, podemos hacerlo con `CTRL/CMD + SHIFT + ENTER`. Para correr solo la línea o selección actual, simplemente `CTRL/CMD + ENTER`.


```{r}
#| eval: false

readxl::read_excel()
```


```{r}
tourism
```


```{r}
index_var(tourism)
```


```{r}
key_vars(tourism)
```


```{r}
key_data(tourism) #<1>
```
1. `key_data` me arroja una tabla con una fila por cada serie de tiempo que contiene la tabla y el dato de cuántos valores contiene cada una.

Para conocer las regiones que hay en Tasmania:
```{r}
distinct(filter(tourism, State == "Tasmania"), Region)
```

`CTRL + SHIFT + M` me pone el pipe.
```{r}
tourism |> #<1>
  filter(State == "Tasmania", Region == "East Coast") |> #<2>
  as_tibble() |> #<3>
  group_by(Purpose) |>
  summarise(mean_trips = mean(Trips))
```
1. Toma la tabla `tourism` y **luego**
2. fíltrala para que el estado sea Tasmania y la región East Coast **luego**
3. conviértela a una `tibble`


peromeentiendenigualsiescriboasí a que si escribo así?
```{r}
tourism |>
  filter(State == "Tasmania", Region == "East Coast") |>
  autoplot(Trips)
```

La gráfica no sale tan bien. Vamos a poner cada serie en una gráfica por separado.


```{r}
tourism |>
  filter(State == "Tasmania", Region == "East Coast") |>
  autoplot(Trips) +
  facet_wrap(vars(Purpose), scale = "free_y") + 
  theme(legend.position = "none")
```



```{r}
aus_production |> 
    ggplot(aes(x = Quarter, y = Gas)) +
    geom_point()
```